臺灣新北地方法院民事判決　　　　　　 107年度訴字第1223號
原　　　告　陳澤民　
訴訟代理人　謝秉錡律師
複　代理人　徐湘閔律師
被　　　告　王詩楨　

　　　　　　吳永峰　

上二人共同
訴訟代理人　陳俊言律師
上列當事人間請求侵權行為損害賠償事件，經本院於民國110 年
9 月30日言詞辯論終結，判決如下：
    主  文
原告之訴及假執行之聲請均駁回。
訴訟費用由原告負擔。
    事實及理由
壹、程序事項：
    按訴狀送達後，原告不得將原訴變更或追加他訴。但請求基
    礎事實同一、擴張或減縮應受判決事項之聲明，不在此限，
    此參諸民事訴訟法第255 條第l 項第2 、第3 款之規定自明
    。查，本件原告起訴時，訴之聲明原為：「一、被告應分別
    給付原告新臺幣（下同）100 萬元及至本起訴狀送達之翌日
    起至清償日止按年利百分之5 計算利息。二、願供擔保並宣
    告假執行。」（見板司調字卷第5 頁）。嗣於本院民國110
    年11月4 日言詞辯論期日，變更訴之聲明為：「一、被告應
    連帶給付原告200 萬元及自民事起訴狀繕本送達翌日起至清
    償日止，按週年利率百分之5 計算之利息。二、原告願供擔
    保請准為假執行。」等語（見本院卷第223 頁）。經核原告
    所為訴之變更與前揭法條規定並無不合，應予准許。
貳、實體事項：
一、原告主張：
  ㈠被告王詩楨係以駕駛為業之道路養護工程人員，於105 年2
    月3 日下午4 時44分，駕駛車牌號碼000 ─617 號自用大貨
    車前往國道3 高速公路南下37公里900 公尺處從事填補道路
    坑洞作業，被告吳永峰則駕駛車牌號碼000 ─055 號防撞工
    程車在後，適有同向由原告所駕駛車牌號碼0000─RG號自用
    小貨車，行至上開地點，因疏未注意被告王詩楨所駕駛之車
    輛而追撞之（下稱系爭事故），致原告受有右心房破裂、腦
    出血、右撓骨骨折、雙側股骨骨折、左側股骨頭骨折、左下
    肢創傷性截肢等傷害（下稱系爭傷害）。又被告吳永峰駕駛
    防撞工程車，依交通部臺灣區國道高速公路局施工之交通管
    制守則規定，應與被告王詩楨駕駛之工作車距離約10至100
    公尺，惟被告吳永峰竟將距離拉開至220 公尺，與工作車前
    後間距過大，致不知情之原告駛進該車道，造成系爭事故之
    發生，自應與被告王詩楨負共同侵權責任。
  ㈡原告請求之項目及金額分述如下：
  ⒈醫療費用：130,466 元。
  ⒉義肢費用：1,367,914 元。
  ⒊看護費用：238,000 元。
  ⒋慰撫金：263,620 元。
  ⒌以上各項請求金額共計2,000,000 元。
  ㈢爰依民法第184 條第1 項前段、第185 條第1 項、第191 條
    之2 本文、第193 條第1 項、第195 條第1 項規定，提起本
    訴，並聲明，如前開程序事項中變更後之聲明。
二、被告王詩楨、吳永峰則以：原告主張被告吳永峰駕駛防撞工
    程車，未依交通部臺灣區國道高速公路局施工之交通管制守
    則規定，與被告王詩楨駕駛之工作車，距離10至100 公尺，
    而係距離220 公尺，致兩車之前後間距過大，造成系爭事故
    之發生云云。惟系爭事故發生時，被告吳永峰駕駛之防撞工
    程車尚處於緩慢行駛中之非靜止狀態，尚未到達施工地點就
    定位且被告駕駛之工作車亦未進行施工，並無違反交通部臺
    灣區國道高速公路局施工之交通管制守則之規定。另原告駕
    駛之自用大貨車所跟隨之白色自用小客車，於系爭事故發生
    前尚能切換至外側車道以閃避被告王詩楨駕駛之工作車，故
    被告2 人駕駛車輛之前後間距是否過大，與系爭事故之發生
    並無直接因果關係。又依國立交通大學就系爭事故之鑑定結
    果，原告駕駛小貨車，未與前車保持安全距離且未注意車前
    狀況，追撞前車，為肇事原因，王詩楨駕駛大貨車，無肇事
    原因，故原告之主張無理由等語，資為抗辯。答辯聲明：㈠
    原告之訴駁回。㈡若受不利之判決，願供擔保免為假執行。
    （見本院卷第43頁）
三、不爭執事項（見本院卷第76至77頁）
    王詩楨係以駕駛為業之道路養護工程人員，於105 年2 月3
    日下午4 時44分，駕駛車牌號碼000 ─617 號自用大貨車前
    往國道3 高速公路南下37公里900 公尺處從事填補道路坑洞
    作業，吳永峰則駕駛車牌號碼000 ─055 號防撞工程車在後
    ，適有同向由原告陳澤民所駕駛車牌號碼0000─RG號自用小
    貨車，行至上開地點，因疏未注意王詩楨所駕駛之車輛而追
    撞之，致其受有右心房破裂、腦出血、右撓骨骨折、雙側股
    骨骨折、左側股骨頭骨折、左下肢創傷性截肢等傷害。
四、本院之判斷：
    至原告主張其得依民法第184 條第1 項前段、第185 條第1
    項、第191 條之2 本文、第193 條第1 項、第195 條第1 項
    規定，請求被告連帶給付原告200 萬元之本息等語，則為被
    告所否認，並以前詞置辯。經查：
（一）按因故意或過失，不法侵害他人之權利者，負損害賠償責
      任；汽車、機車或其他非依軌道行駛之動力車輛，在使用
      中加損害於他人者，駕駛人應賠償因此所生之損害。但於
      防止損害之發生，已盡相當之注意者，不在此限，民法第
      184 條第1 項前段、第191 條之2 分別定有明文。由此觀
      之，民法對於交通事故所生之損害雖採推定過失之立法例
      ，但此僅屬訴訟上之舉證責任轉換，本質上仍為過失責任
      主義，故仍得容許駕駛人舉證證明其對防止損害之發生已
      盡相當之注意（即證明自己無過失），以排除侵權行為之
      責任。
（二）原告雖主張：交通部臺灣區國道高速公路局施工之交通管
      制守則規定，於中間車道施工時工作車警示車與警示車1
      距離約10至100 公尺，警示車1 至警示車2 距離約300 至
      500 公尺，但被告2 人車輛距離過遠，致原告插入其間而
      發生本件車禍云云。但查，被告王詩楨係以駕駛為業之道
      路養護工程人員，於105 年2 月3 日下午4 時44分，駕駛
      車牌號碼000 ─617 號自用大貨車前往國道3 高速公路南
      下37公里900 公尺處從事填補道路坑洞作業，被告吳永峰
      則駕駛車牌號碼000 ─055 號防撞工程車在後，適有同向
      由原告陳澤民所駕駛車牌號碼0000─RG號自用小貨車，行
      至上開地點，因疏未注意王詩楨所駕駛之車輛而追撞之等
      情，為兩造所不爭執，有道路交通事故現場圖、道路交通
      事故調查報告表（一）、（二）、現場照片等資料附卷可
      佐。又觀諸卷附行車紀錄器翻拍照片，圖二所示16：43：
      53，被告2 人所駕駛之防撞車與施工車間之距離雖超過
      100 公尺，惟斯時被告吳永峰所駕駛防撞車車速為37公里
      ；圖五所示16：51：21，被告吳永峰所駕駛之防撞車方才
      停止等情，有翻拍照片附卷可參（見105 年度他字第4569
      號卷第4 至5 頁），足證為被告王詩楨所駕駛施工車甫到
      達施工地點，被告吳永峰所駕駛防撞警示車則緩速拉近與
      施工車之車距，被告2 人尚未全部就位進行施工，而與上
      開交通部臺灣區國道高速公路局施工之交通管制守則規定
      之施工期間之警示車設置距離無涉，有交通部臺灣區國道
      高速公路局施工之交通管制守則規定附卷可參（見105 年
      度他字第4569號卷第17至65頁）。自難認被告2 人有何原
      告所指有違反上開交通部臺灣區國道高速公路局施工之交
      通管制守則規定之過失。又本件經承辦之臺灣新北地方檢
      察署檢察官囑託新北市政府車輛事故鑑定委員會鑑定肇事
      原因，鑑定意見略以：原告駕駛自用小貨車，未注意車前
      狀況，為肇事原因；被告吳永峰駕駛自用大貨車，無肇事
      因素等語。再經臺灣新北地方檢察署檢察官囑託新北市政
      府交通局覆議，亦維持上開鑑定意見，此有新北市政府交
      通事件裁決處105 年4 月26日新北裁鑑字第1053495174號
      函附新北市政府車輛事故鑑定委員會新北車鑑字第105052
      2 號鑑定意見書、新北市政府交通局105 年7 月20日新北
      交安字第1050958043號函在卷可查（見105 年度他字第45
      69號卷第14至15頁、第71頁），足認被告對於自己無過失
      乙節已盡相當之舉證。
（三）況查，原告所駕駛之車輛本行駛在被告所駕駛施工車之後
      ，原告於起訴狀中陳述：其係因跟隨在白色自用小客車後
      面，無法查覺白色自用小客車前方有大貨車停放在該車道
      上，迨白色自用小客車切換車道，因不及反應而追撞施工
      車等語。惟按汽車行駛時，駕駛人應注意車前狀況，並隨
      時採取必要之安全措施，道路交通安全規則第94條第4 項
      定有明文。本件事故發生當下，原告駕駛車輛自後方撞擊
      被告王詩楨所駕駛之工程車，苟原告注意車前狀況，保持
      兩車前後間之安全車距，並採取適時變換車道或剎車等安
      全措施，當不致原告所自述之有前車切換車道而後車不及
      反應之狀況發生。因此，本件事故發生之原因，應係原告
      未與前車保持安全距離，且疏未注意車前狀況所致。且臺
      灣新北地方檢察署檢察官將本件送請國立交通大學鑑定，
      鑑定結果為：「當事人陳澤民於檢察署所主張大貨車與其
      緊隨之防撞工程車之間距離220 公尺，無非是以所遇兩車
      均為靜止狀態之假設所估算距離，事實應非如此；更何況
      小貨車所跟隨之前方白色自用小客車肇事前可以往外側車
      道切換閃避，小貨車若有依規定與前方白色自用小客車保
      持安全距離應亦得閃避前方所遭遇之險境。綜合研析：陳
      澤民駕駛小貨車，未與前車保持安全距離且未注意車前狀
      況，追撞前車，為肇事原因。王詩楨駕駛大貨車，無肇事
      因素」等情，有國立交通大學106 年11月15日交大管運字
      第1061013611號函附行車事故鑑定意見書1 分附卷可參（
      見106 年度調偵續字卷第109 頁），亦同本院認定。則原
      告主張被告2 人就本件車禍有過失，而請求被告2 人連帶
      負損害賠償之責，亦屬無據。
五、綜上所述，原告主張其得依民法第184 條第1 項前段、第18
    5 條第1 項、第191 條之2 本文、第193 條第1 項、第195
    條第1 項規定，請求被告連帶給付原告200 萬元，及自民事
    起訴狀繕本送達翌日起至清償日止，按週年利率百分之5 計
    算之利息，均屬無據，不應准許。原告之訴既經駁回，其假
    執行之聲請，亦失所附麗，併予駁回。
六、本件事證已臻明確，兩造其餘主張、陳述及所提之證據暨攻
    擊防禦方法，經核與判決結果無影響，毋庸再一一審酌，附
    此敘明。
七、訴訟費用負擔之依據：民事訴訟法第78條。
中    華    民    國   110    年    11    月    25    日
                  民事第三庭    法  官  許珮育
以上正本係照原本作成。
如對本判決上訴，須於判決送達後20日內向本院提出上訴狀。如
委任律師提起上訴者，應一併繳納上訴審裁判費。
中    華    民    國   110    年    11    月    25    日
                                書記官  陳又甄